ACORDAO-COMPLETO-2482593

ACÓRDÃO 8090/2021 ATA 18/2021 - SEGUNDA CÂMARA

VISTOS, relatados e discutidos os atos de admissão de Luiz Antônio Athayde Souto Junior (XXX.338.675-XX) , Niele Vinagre de Gusmão Freire (XXX.489.014-XX) e Rodrigo Sampaio Teles (XXX.200.723-XX) , junto ao Tribunal Regional Federal da 1ª Região;
ACORDAM os ministros do Tribunal de Contas da União, reunidos em sessão da 2ª Câmara, ante as razões expostas pelo relator e com fundamento nos arts. 71, inciso III, da Constituição Federal, 1º, inciso V, 39, inciso I, da Lei 8.443/1992, 1º, inciso VIII, 259, inciso I, e 260, §1º, do Regimento Interno, em:
9.1. considerar legais os atos de admissão de Luiz Antônio Athayde Souto Junior, Niele Vinagre de Gusmão Freire e Rodrigo Sampaio Teles e conceder-lhes o registro;
9.2. determinar ao Diretor-Geral do Tribunal Regional Federal da 1ª Região e ao Diretor-Geral do Tribunal Regional do Trabalho da 10ª Região que:
9.2.1. em eventual aproveitamento de candidatos aprovados em concurso realizado por outro órgão do Poder Judiciário, observe os requisitos estabelecidos n.º 1.618/2018-TCU-Plenário, especialmente o item 9.2.2, o qual veda o aproveitamento em questão, se não houver previsão editalícia expressa quanto a essa possibilidade;
9.3 dê ciência desta deliberação aos interessados, ao Tribunal Regional Federal da 1ª Região e ao Tribunal Regional do Trabalho da 10ª Região.

Atos de Admissão emitidos pelo Tribunal Regional Federal da 1ª Região, enviados ao TCU pela unidade  para apeciação

Segunda Câmara

Tribunal Regional Federal da 1ª Região.

3. Interessados/Responsáveis:
3.1. Interessados: Luiz Antônio Athayde Souto Junior (XXX.338.675-XX); Niele Vinagre de Gusmao Freire (XXX.489.014-XX); Rodrigo Sampaio Teles (XXX.200.723-XX).

13.1. Ministros presentes: Bruno Dantas (Presidente), Augusto Nardes e Raimundo Carreiro (Relator).
13.2. Ministro-Substituto convocado: Marcos Bemquerer Costa.
13.3. Ministro-Substituto presente: André Luís de Carvalho.

RAIMUNDO CARREIRO

Trata-se de atos de admissão exarados pelo Tribunal Regional Federal da 1ª Região e submetidos à apreciação do Tribunal de Contas da União para fins de registro.
2.	Transcrevo a seguir, com ajustes de forma, a instrução produzida pela Secretaria de Fiscalização de Pessoal (Sefip) à peça 18, cuja proposta teve a anuência do dirigente da unidade (peça 19) e recebeu parecer parcialmente divergente do Ministério Público junto ao TCU/MPTCU, na pessoa da Procuradora-Geral Cristina Machado da Costa e Silva (peça 20) :
"INTRODUÇÃO 
1 Trata-se de atos de admissão, submetidos, para fins de registro, à apreciação do Tribunal de Contas da União (TCU) , de acordo com o art. 71, inciso III, da Constituição Federal. Os atos foram cadastrados e disponibilizados ao TCU por intermédio do Sistema de Apreciação e Registro de Atos de Admissão e Concessões (e-Pessoal) , na forma do art. 2º, caput e incisos I a IV, e art. 4º, caput, da Instrução Normativa TCU 78/2018. 
EXAME TÉCNICO 
Procedimentos aplicados 
1.	Os procedimentos para exame, apreciação e registro de atos de pessoal encontram-se estabelecidos na Instrução Normativa TCU 78/2018 e na Resolução TCU 206/2007. Essas normas dispõem que os atos de pessoal disponibilizados por meio do e-Pessoal devem ser submetidos previamente a críticas automatizadas, com base em parâmetros predefinidos. 
2.	As críticas das informações cadastradas na etapa de coleta do ato foram elaboradas e validadas levando-se em conta as peculiaridades de cada ato. Os itens verificados nessa etapa são inerentes a dados cadastrais, fundamentos legais, mapa de tempo, ficha financeira, assim como eventuais ocorrências de acumulação. Trata-se de verificações abrangentes, minuciosas e precisas e sem a necessidade de ação humana e, portanto, menos suscetível a falhas. As críticas aplicadas estão discriminadas no sistema, no Menu e-Pessoal, opção "Crítica", que podem ser acessadas mediante concessão de perfil específico a servidores do TCU responsáveis pela análise. 
3.	Além das críticas automatizadas, há verificação humana adicional no caso de haver alertas do sistema ou informações não formatadas, como esclarecimentos do gestor ou do controle interno.   
4.	As críticas também consideram os registros do Sistema Integrado de Administração de Recursos Humanos (Siape) . O Siape disponibiliza informações atualizadas sobre as parcelas que integram os proventos, diferentemente, portanto, do e-Pessoal, que informa as parcelas no momento do registro do ato.  
5.	Essa confrontação com o Siape fornece uma visão atual e verdadeira da situação, o que permite descaracterizar irregularidades e inconsistências que, embora constantes do e-Pessoal, já foram corrigidas. 
6.	As verificações detectadas nos atos encontram-se discriminadas na aba de pendências de cada ato no sistema e-Pessoal, bem como nos espelhos dos atos contemplados por esta instrução. 
7.	A Unidade Técnica propôs inicialmente a legalidade dos atos de admissão em tela. 
8.	Contudo, a Procuradora-Geral do Ministério Público de Contas, Cristina Machado da Costa e Silva propôs a realização de diligência para que o Tribunal Regional Federal da 1.ª Região encaminhasse ao Tribunal de Contas a documentação comprobatória de que os aproveitamentos de concursos públicos que embasaram as nomeações tratadas nos presentes autos atenderam às exigências constantes do item 9.2 do Acórdão 1618/2018-TCU-Plenário (peça 7) . 
9.	O relator dos autos, Ministro Raimundo Carreiro, aquiesceu com a proposta do MPTCU e determinou a diligência proposta (peça 8) . 
10.	A Unidade Técnica encaminhou a diligencia (peça 9) e a Unidade Jurisdicionada encaminhou as informações solicitadas (peça 12) , estando os autos, portanto, prontos para a análise de mérito. 
Exame das Constatações 
11.	O Acórdão 1618/2018-TCU-Plenário, de relatoria do Ministro Vital do Rêgo, esclareceu em quais situações é autorizado o aproveitamento de candidatos de outros concursos em admissões na Administração Pública Federal¸ verbis: 
9.2. responder ao consulente que:  
9.2.1. permanece válido, na íntegra, mesmo sob a égide da Emenda Constitucional 95/2016, o entendimento no sentido de que as receitas decorrentes da arrecadação de taxa de inscrição em concurso público promovido por órgão estatal, e também as despesas necessárias à sua concretização, devem ser integralmente registradas no Orçamento da União em deferência aos princípios da universalidade, do orçamento bruto e da transparência na gestão fiscal;  
9.2.2. é vedado o aproveitamento, pelos órgãos públicos, de candidatos aprovados em concursos promovidos por outros órgãos, se ausente previsão no edital nesse sentido, por ofensa aos princípios constitucionais da publicidade, da isonomia, da impessoalidade e da moralidade, bem como ao princípio da vinculação ao instrumento convocatório;  
9.2.3. o aproveitamento de candidatos aprovados em concursos púbicos:  
9.2.3.1. requer previsão expressa no edital do concurso de onde serão aproveitados os candidatos e a observância da ordem de classificação, a finalidade ou a destinação prevista no edital;  
9.2.3.2. deve ser devidamente motivado, restringir-se a órgãos/entidades do mesmo Poder e ser voltado ao provimento de cargo idêntico àquele para o qual foi realizado o concurso, ou seja, de mesma denominação e que possuam os mesmos requisitos de habilitação acadêmica e profissional, atribuições, competências, direitos e deveres;  
9.2.3.3. somente poderá alcançar cargos que tenham seu exercício previsto para as mesmas localidades em que tenham exercício os servidores do órgão/entidade promotor do certame; (grifo nosso) 
12.	No que concerne ao interessado Rodrigo Sampaio Teles, o requisito da previsão em edital consta no item 12.7 do Edital 01/2016, do Tribunal Regional do Trabalho da 11ª Região (peça 12, folha 24) , publicado no Diário Oficial da União, em 11/11/2016.  
13.	Houve solicitação formal para o aproveitamento do então candidato, anuência do Tribunal Regional do Trabalho da 11ª Região e do interessado e observância à ordem de classificação (peça 12, folhas 30 a 41) . 
14.	O aproveitamento restringiu-se a órgãos do Poder Judiciário da União. O cargo para o qual houve aproveitamento é idêntico ao cargo para o qual foi realizado o concurso, possuindo a mesma denominação: Analista Judiciário, da Área Judiciária, Especialidade Oficial de Justiça Avaliador Federal (peça 12, folha 9, 30 a 41) . 
15.	Não há, portanto, qualquer irregularidade que possa macular o ato de admissão do interessado. 
16.	Quanto às interessadas Niéle Vinagre de Gusmão Freire e Luiz Antônio Athayde Souto Júnior, houve aproveitamento dos interessados em seleção realizada pelo Tribunal Regional do Trabalho da 10ª Região. 
17.	No entanto, não havia previsão no edital do TRT da 10ª Região para o aproveitamento de candidatos em outros órgãos do Poder Judiciário da União (peça 12, folhas 62 a 95) , contrariando, portanto, o cristalino comando do Acórdão 1618/2018-TCU-Plenário, de relatoria do Ministro Vital do Rêgo. 
18.	Desse modo, os atos devem ser considerados ilegais e terem os seus registros negados. 
PROPOSTA DE ENCAMINHAMENTO 
19. 	Ante o exposto, com fundamento no art. 71, inciso III, da Constituição Federal, no art. 1º, inciso V, e art. 39, incisos I e II, da Lei 8.443/1992, no art. 260 do Regimento Interno do Tribunal de Contas da União, propõe-se:  
a)	considerar LEGAL e registrar o ato de admissão de Rodrigo Sampaio Teles do quadro de pessoal do Tribunal Regional Federal da 1ª Região, com base nos arts. 71, inciso III, da Constituição 
Federal, 1º, inciso V, e 39, inciso II, da Lei 8.443/1992 e 260, § 1º, do Regimento Interno; 
b)	considerar ILEGAIS e negar o registro dos atos de Niéle Vinagre de Gusmão Freire e Luiz Antônio Athayde Souto Júnior; 
c)	dispensar a devolução dos valores indevidamente recebidos até a data da ciência do acórdão que vier a ser prolatado, com base no Enunciado 106 da Súmula da Jurisprudência do TCU; 
d)	informe aos interessados o teor do acórdão que vier a ser prolatado, encaminhando ao TCU, no prazo de trinta dias, comprovante da data de ciência pelos interessados, nos termos do art. 4º, § 3º, da Resolução-TCU 170/2004, alertando-os de que o efeito suspensivo proveniente de eventual interposição de recurso junto ao TCU não os exime da devolução dos valores indevidamente percebidos após a notificação, em caso de não provimento desse recurso. 
3.	A representante do Parquet especializado, Procuradora-Geral Cristina Machado da Costa e Silva, por seu turno, emitiu o seguinte parecer (peça 20) :
	Tratam os autos de admissões realizadas pelo Tribunal Regional Federal da 1.ª Região/TRF-1. 
2.	Na primeira instrução a cargo da Secretaria de Fiscalização de Pessoal - Sefip, foi proposta a legalidade e registro dos atos constantes dos presentes autos (peças n.ºs 5 e 6) . 
3.	Submetidos os autos à consideração do Ministério Público de Contas, propusemos a realização de diligência ao TRF - 1.ª Região, por havermos identificado que os servidores nomeados foram aprovados em outros concursos públicos, a cargo dos Tribunais Regionais do Trabalho da 10.ª e 11.ª Regiões. Nesse sentido, opinamos pela medida saneadora, a fim de ficar evidenciado o atendimento aos requisitos constantes no Acórdão 1618/2018-TCU-Plenário, que tratou do aproveitamento de candidatos aprovados em outro certame (peça n.º 7) . 
4.	O Relator do feito, eminente Ministro Raimundo Carreiro, acolheu a medida suscitada pelo Parquet especializado, por intermédio do despacho acostado à peça n.º 8. 
5.	Após a realização de diligência, a Sefip instruiu novamente o feito, por meio dos pareceres uniformes anexados às peças n.ºs 18 e 19. Entendeu que a situação do servidor Rodrigo Sampaio Teles não apresenta irregularidades, razão pela qual propõe a legalidade e registro do ato de admissão de peça n.º 16. 6. No que concerne às admissões de Niele Vinagre de Gusmão Freire e de Luiz Antonio Athayde Souto Junior, a unidade técnica propugna pela ilegalidade e negativa de registro dos atos de peças n.ºs 14 e 15, por haver identificado que o edital do concurso público prestado pelos interessados, realizado pelo TRT - 10.ª Região, não previa expressamente a possibilidade de aproveitamento por outros órgãos do Poder Judiciário, em contrariedade ao que dispõe o Acórdão 1618/2018-TCU-Plenário 
7.	A questão relativa a aproveitamento de candidato aprovado em outro concurso público já foi enfrentada pelo Plenário da Corte de Contas em mais de uma oportunidade. Mencionamos a Decisão Plenária n.º 633/1994. Posteriormente, a Decisão Plenária n.º 212/1998 foi exarada em sede de processo de consulta sobre a matéria, com o seguinte teor: 
"2 - responder ao ilustre consulente que é legal o aproveitamento de candidatos aprovados em concurso realizado por outro órgão, desde que dentro do mesmo Poder, para provimento de cargo idêntico àquele para o qual foi realizado, que tenha as iguais denominação e descrição e que envolva as mesmas atribuições, competências, direitos e deveres, de tal modo que se exijam idênticos requisitos de habilitação acadêmica e profissional e sejam observadas a ordem de classificação e a finalidade ou destinação prevista no edital, que deverá antever a possibilidade desse aproveitamento, conforme já se manifestou esta Corte em Sessões de 28.09.94 Dec. nº 633/94-P e de 17.09.97 Dec. nº 627/97-P". 
8.	Mais tarde, sobreveio o Acórdão 569/2006-TCU-Plenário - que, em seu item 9.2, firmou entendimento no sentido de que " (...) o aproveitamento de candidatos aprovados em concurso realizado por outro órgão, somente poderá alcançar cargos que tenham seu exercício previsto para as mesmas localidades em que terão exercício os servidores do órgão promotor do certame, desde que observados, impreterivelmente, todos os requisitos fixados pela Decisão Normativa/TCU n.º 212/1998 - Plenário (...) ". 9. Mais recentemente, o Acórdão 1618/2018-TCU-Plenário - também examinou processo de consulta sobre o aproveitamento de concurso público. Transcrevemos o excerto da deliberação que tratou especificamente da matéria: 
"9.2. responder ao consulente que: 
 (...) 
9.2.2. é vedado o aproveitamento, pelos órgãos públicos, de candidatos aprovados em concursos promovidos por outros órgãos, se ausente previsão no edital nesse sentido, por ofensa aos princípios constitucionais da publicidade, da isonomia, da impessoalidade e da moralidade, bem como ao princípio da vinculação ao instrumento convocatório; 9.2.3. o aproveitamento de candidatos aprovados em concursos púbicos: 
9.2.3.1. requer previsão expressa no edital do concurso de onde serão aproveitados os candidatos e a observância da ordem de classificação, a finalidade ou a destinação prevista no edital; 
9.2.3.2. deve ser devidamente motivado, restringir-se a órgãos/entidades do mesmo Poder e ser voltado ao provimento de cargo idêntico àquele para o qual foi realizado o concurso, ou seja, de mesma denominação e que possuam os mesmos requisitos de habilitação acadêmica e profissional, atribuições, competências, direitos e deveres; 
9.2.3.3. somente poderá alcançar cargos que tenham seu exercício previsto para as mesmas localidades em que tenham exercício os servidores do órgão/entidade promotor do certame". 
10.	Ao analisarmos as justificativas apresentadas pelo TRF - 1.ª Região (fls.1 a 8 da peça n.º 12) , verificamos que o aproveitamento do servidor Rodrigo Sampaio Teles está de acordo com as exigências fixadas pela Corte de Contas nos vários precedentes que trataram da matéria, inclusive no que concerne à previsão expressa no Edital n.º 01/2016, publicado pelo TRT - 11.ª Região, em cuja cláusula 12.7 consta o seguinte (fl. 24 da peça n.º 12) : 
"12.7. Tribunal Regional do Trabalho da 11ª Região poderá ceder candidatos aprovados no Concurso de que trata o presente Edital a outros órgãos do Poder Judiciário da União, com sede em Manaus/AM e/ou Boa Vista/RR, para fins de nomeação, obedecida a respectiva classificação e conveniência administrativa, com observância da identidade do cargo e do expresso interesse do candidato". 
11.	Nesse sentido, acompanhamos a unidade técnica quanto à legalidade e registro do ato de peça n.º 16. 
12.	Quanto às admissões de Niele Vinagre de Gusmão Freire e de Luiz Antonio Athayde Souto Junior, o órgão de pessoal do TRF - 1.ª Região - justificou que foi necessário o provimento de cargos, por força da instalação da 2.ª Vara Federal da Subseção Judiciária de Araguaína - TO, havendo disponível para nomeação apenas o concurso público realizado pelo TRT - 10.ª Região, cuja jurisdição territorial engloba o Estado do Tocantins, onde se encontra o Munícipio de Araguaína  (fls. 4/5 da peça n.º 12) . 
13.	Ademais, segundo o TRF - 1.ª Região, apesar do edital do concurso público realizado pelo TRT - 10.ª Região - não prever expressamente a possibilidade de aproveitamento por outros órgãos do Poder Judiciário, foram atendidos todos os demais requisitos, inclusive quanto à obediência à ordem de classificação, anuência dos candidatos e do TRT - 10.ª Região - e nomeação para cargo de mesma natureza e especialidade, o que se comprova pela documentação anexada à peça n.º 12. Ademais, defende o órgão de pessoal que a medida em questão atendeu ao interesse da administração pública. 
14.	Com efeito, a exigência de previsão editalícia expressa para o aproveitamento de candidato aprovado em outro concurso público é medida de interesse público, por imposição do princípio constitucional da publicidade, além de resguardar a impessoalidade, indispensável à lisura das nomeações a cargo da administração pública. A Corte de Contas vem fixando tal medida como requisito para considerar regular o aproveitamento em questão, a exemplo que dispõe o Acórdão 1618/2018-TCU-Plenário, entre outras deliberações. 
15.	No entanto, o caso ora em análise parece ter contornos que nos levam a propor o acolhimento das justificativas apresentadas pelo TRF - 1.ª Região, tais como o atendimento a todas as outras exigências suscitadas pela Corte de Contas, além da necessidade premente de provimento de cargos por força de criação de nova vara em Araguaína - TO, cuja localização ainda limita as possibilidades de concursos públicos elegíveis a terem candidatos aproveitados. 
16.	Outro ponto que entendemos relevante é que os servidores em questão já adquiriram a estabilidade nos cargos para os quais foram nomeados, já havendo escoado os três anos previstos no caput do artigo 41 da Constituição Federal, com a redação dada pela Emenda Constitucional n.º 19/1998. 
17.	Eventual proposta de ilegalidade das atuais admissões deveria ser precedida de contraditório e ampla defesa, uma vez que o artigo 41, § 1.º, da Constituição Federal de 1988, estipula que o servidor público estável somente perderá o cargo mediante processo administrativo no qual lhe seja assegurada ampla defesa. 
18.	Por fim, a se acatar a proposta de ilegalidade suscitada pela Sefip, emergiria uma situação de extrema injustiça, na qual os servidores, nomeados de boa-fé, sofreriam os efeitos da negativa de registro, concretizada com a perda do cargo, sendo que em nada concorreram para a falha administrativa decorrente do aproveitamento de candidato aprovado em concurso cujo edital não previu expressamente essa possibilidade. 
19.	Nesse sentido, defendemos que o caso concreto comporta uma solução que proteja os servidores de boa-fé e o esforço da administração pública, que buscou, por todos os meios, atender às exigências previstas pela Corte de Contas no aproveitamento em questão. Citamos o decidido no Acórdão n.º 6.764/2011 - 2.ª Câmara, de relatoria do eminente Ministro José Jorge, cuja ementa reproduzimos e que tratou de situação similar a que ora se analisa: 
"PESSOAL. ADMISSÃO. APROVEITAMENTO DE CANDIDATOS APROVADOS EM CONCURSO REALIZADO POR OUTRAS ESCOLAS FEDERAIS. LEGALIDADE E REGISTRO. 
1.	É irregular a falta de previsão, no Edital do concurso, da possibilidade de aproveitamento dos aprovados em outros órgãos públicos, bem como a utilização de candidatos para o exercício do cargo em localidade diferente daquela na qual terão exercício os servidores do órgão promotor do concurso, conforme decidiu esta Corte de Contas ao prolatar as Decisões nº 633/1994 e 212/1998 e o Acórdão 569/2006-TCU-Plenário. 
2.	A irregularidade concernente ao aproveitamento de aprovados em concurso realizado por outro órgão público, sem observância integral dos requisitos determinados por este Tribunal, pode ser atenuada ante o reconhecimento de que a contratação: 
- tenha observado, rigorosamente, a ordem de classificação dos candidatos devidamente aprovados em prova; e 
- seja para cargo que detenha iguais requisitos acadêmicos, denominação, atribuições e salários daquele do concurso aproveitado". 
20.	Portanto, defendemos a legalidade das presentes admissões, em homenagem aos princípios da segurança jurídica e da boa-fé. No entanto, assim como no precedente retrocitado, julgamos pertinente determinar ao Tribunal Regional Federal da 1.ª Região que, nas próximas admissões, observe os requisitos exigidos pela Corte de Contas em caso de eventual aproveitamento de candidatos aprovados em concurso capitaneado por outro órgão do Poder Judiciário. 
21.	Ante todo o exposto, ao divergir parcialmente do encaminhamento suscitado pela Sefip nos pareceres uniformes de peças n.ºs 18 e 19, esta representante do Ministério Público de Contas propõe ao Tribunal que: 
21.1. considere legais e ordene o registro das admissões constantes dos presentes autos; 
21.2. determine ao Tribunal Regional Federal da 1.ª Região que, em eventual aproveitamento de candidatos aprovados em concurso realizado por outro órgão do Poder Judiciário, observe os requisitos estabelecidos n.º 1.618/2018 - Plenário, especialmente o item 9.2.2, o qual veda o aproveitamento em questão, se não houver previsão editalícia expressa quanto a essa possibilidade.
É o relatório.

não há

Procuradora-Geral Cristina Machado da Costa e Silva.

ATOS DE ADMISSÃO. TRIBUNAL REGIONAL FEDERAL DA 1ª REGIÃO. CONCURSO REALIZADO PELO TRIBUNAL REGIONAL DO TRABALHO DA 10ª REGIÃO. APROVEITAMENTO. AUSÊNCIA DE PREVISÃO EDITALÍCIA. PROPOSTA DE ILEGALIDADE DE DOIS ATOS. PARECER DIVERGENTE DO MP/TCU. ATENDIMENTO AOS DEMAIS REQUISITOS DO ACÓRDÃO 1.618/2018-TCU-PLENÁRIO. LEGALIDADE DOS ATOS. REGISTRO.

ATOS DE ADMISSÃO (ADS)

Secretaria de Fiscalização de Integridade de Atos e Pagamentos de Pessoal e de Benefícios Sociais (Sefip).

1.	Cuidam os autos de apreciação dos atos de admissão de Luiz Antônio Athayde Souto Junior (941.338.675-72) , Niele Vinagre de Gusmão Freire (009.489.014-54) e Rodrigo Sampaio Teles, junto ao Tribunal Regional Federal da 1ª Região (peças 13-15) .
2.	Em razão do parecer do MP/TCU exarado à peça 7, da lavra da Senhora Procuradora-Geral, determinei mediante o despacho à peça 8 a realização de diligência junto ao Diretor-Geral do Tribunal Regional Federal da 1ª Região, para que encaminhasse a esta Corte a documentação comprobatória de que os aproveitamentos de concursos públicos que embasaram as nomeações tratadas nestes autos atenderam às exigências constantes do item 9.2 do Acórdão 1618/2018-TCU-Plenário, relator o Ministro Vital do Rêgo.
3.	Encaminhados os documentos pelo TRF-1, a Secretaria de Fiscalização de Pessoal-Sepif, com aval do dirigente da Unidade, pronunciou-se pela declaração de legalidade do ato de admissão de Rodrigo Sampaio Teles e da ilegalidade dos atos de admissão (peça 18-19) de Niele Vinagre de Gusmão Freire e de Luiz Antônio Athayde Souto Junior, em razão da vedação constante do Acórdão 1618/2018-TCU-Plenário de aproveitamento, pelos órgãos públicos, de candidatos aprovados em concursos promovidos por outros órgãos, se não atendidas as seguintes condições: i) previsão no edital nesse sentido; ii) a devida motivação; iii) restrição a órgãos/entidades do mesmo Poder; iv) voltado ao provimento de cargo semelhante, com os mesmos requisitos de habilitação; v) cargos cujo exercício seja previsto para as mesmas localidades em que tenham exercício previsto os servidores do órgão/entidade promotor do certame.
4.	Em novo parecer à peça 20, o MP/TCU manifestou concordância com o pronunciamento pela legalidade do ato de admissão do servidor Rodrigo Sampaio Teles, mas divergiu quanto à indicação de ilegalidade dos demais atos.
5.	Assinalou o Parquet especializado que o Órgão de pessoal do TRF 1ª Região justificou o necessário provimento de cargos, por força da instalação da 2ª Vara Federal da Subseção Judiciária de Araguaína-TO, com a disponibilidade para nomeação imediata apenas o concurso público promovido pelo TRT 10ª Região, cuja jurisdição territorial engloba igualmente a Comarca de Araguaína, localizada no Estado de Tocantins.
6.	Acrescentou ainda o TRF 1ª Região que não obstante o edital do concurso realizado pela Justiça do Trabalho não prever expressamente a possibilidade de aproveitamento por outros órgãos do Poder Judiciário, foram atendidos todos os demais requisitos, inclusive quanto à obediência à ordem de classificação, anuência dos candidatos e do TRT 10.ª Região, além da nomeação para cargo de mesma natureza e especialidade, o que se comprova pela documentação anexada à peça 12.
7.	Diante disso, a ilustre Procuradora-Geral considerou, em seu parecer, que o caso em análise possui contornos que levaram o Ministério Público de Contas a propor o acolhimento das justificativas apresentadas pelo TRF 1ª Região, a saber: i) atendimento a todas as outras exigências suscitadas pela Corte de Contas; ii) necessidade premente de provimento de cargos por força de criação de nova vara em Araguaína-TO, cuja localização encerra empecilho para concursos públicos elegíveis com candidatos aproveitáveis; iii) os servidores em questão já adquiriram a estabilidade nos cargos para os quais foram nomeados, em razão dos transcurso de três anos previstos no caput do art. 41 da Constituição da República; iv) eventual proposta de ilegalidade das admissões deveria ser precedida de contraditório e ampla defesa, visto que a exoneração de servidores estáveis somente é permitida, em sede de processo administrativo, caso lhe seja outorgada a ampla defesa (art. 41, §1º, da Constituição) ; v) a ilegalidade das admissões configuraria situação de extrema injustiça, visto que os servidores, nomeados-de boa-fé, sofreriam as consequências negativas de atos de admissão para os quais em nada concorreram.
8.	Desse modo, o Parquet de Contas pronunciou-se no sentido da legalidade dos atos de admissão dos servidores Niele Vinagre de Gusmão Freire e de Luiz Antônio Athayde Souto Junior, considerando inclusive precedentes desta Corte, como o Acórdão 6764/2011-TCU-Segunda Câmara, em penhor dos princípios da segurança jurídica e da boa-fé.   
9. 	Incorporo integralmente as análises e a proposta do Ministério Público de Contas, as quais tomo como minhas razões de decidir, no sentido de considerar legais os atos de admissão constantes dos atos, sem prejuízo das determinações alvitradas pelo Parquet especializado.
10.	De fato, não obstante a jurisprudência desta Corte firmada na Decisão Normativa TCU 212/1998 e nos Acórdão 569/2006-TCU-Plenário, relator Min. Ubiratan Aguiar, e 1.618/2018-TCU-Plenário, rel. Min. Vital do Rêgo, entendo como mais consentânea com os princípios da segurança jurídica, da boa-fé e da proporcionalidade, a possibilidade de nomeação de candidatos aprovados em concurso públicos realizado por outro órgão ou entidade, ainda que não atendidos todos os requisitos constantes do Acórdão 1618/2018-TCU-Plenário, diante das circunstâncias excepcionais do caso concreto. 
11.	É a hipótese destes autos.
12.	Nesse sentido, além da referência feita pelo MP/TCU ao Acórdão 6764/2011-TCU-Segunda Câmara, relator Min. José Jorge, que excepciona a ausência de previsão editalícia, colho da jurisprudência desta Corte aresto relatado pelo Exmo. Ministro Walton Alencar Rodrigues, de cujo enunciado sistematizado e voto condutor reproduzo os seguintes excertos:
Enunciado: "Admite-se, diante de circunstâncias excepcionais devidamente motivadas, a nomeação de candidato aprovado em concurso público realizado por outro órgão ou entidade para exercício em localidade distinta daquela em que tenham exercício os servidores do promotor do certame, desde que observados os demais requisitos de aproveitamento estabelecidos no Acórdão 1618/2018-TCU-Plenário" 
Voto: A falha decorrente do fato de ser diversa a localidade de desempenho do cargo em relação àquela em que tenham exercício os servidores da entidade promotora, pode ser relevada diante das circunstâncias excepcionais do caso concreto. Informações e documentos apresentados pelo IFAM apontam superveniência de emergência não prevista por aquela instituição, derivada de afastamento de único servidor técnico-administrativo do campus de Tefé/AM capaz de realizar as tarefas de administrador, cuja ausência poderia comprometer o desempenho das atividades de apoio ao público interno e externo da instituição. (Acórdão 9343/2020-TCU-Primeira Câmara, rel. Min. Walton Alencar Rodrigues) 
13.	Com efeito, o TRF 1ª Região, que possui jurisdição em toda Região Norte, além dos Estados do Tocantins, Goiás e Distrito Federal, parte do Nordeste e do Sudeste, justificou adequadamente o aproveitamento dos servidores aprovados no certame promovido pelo TRT da 10ª Região, que abrange o Estado de Tocantins, onde se localiza a Vara Federal de Araguaína e o Distrito Federal. 
14.	Todos os demais requisitos constantes do Acórdão 1618/2018-TCU-Plenário estão presentes neste caso, os quais sumarizei no item 7 deste voto. Apesar de se observarem interesses subjetivos dos candidatos, entendo estar evidenciado de igual modo o interesse público da Administração, ao nomear servidores para atuarem na 2ª Vara Federal da Subseção Judiciária de Araguaína - TO, diante das necessidades prementes daquela Comarca.
15.	Ademais, eventual negativa de registro dos atos de admissão em comento consistiria em medida de extrema gravosidade e injustiça para com os candidatos que em nada concorreram para a irregularidade concernente à ausência de previsão editalícia para aproveitamento em outros certames.  
16.	Assim, considero que devam ser julgados legais os atos emitidos nas circunstâncias aqui descritas, com a concessão do respectivo de registro, sem prejuízo da determinação alvitrada pela eminente Procuradora-Geral, a qual proponha seja dirigida tanto ao Tribunal Regional Federal da 1ª Região, quanto ao Tribunal Regional do Trabalho da 10ª Região, no sentido de que, em eventual aproveitamento de candidatos aprovados em concurso realizado por outro órgão do Poder Judiciário, sejam observados os requisitos estabelecidos n.º 1.618/2018 - Plenário, especialmente o item 9.2.2, que exige previsão editalícia expressa quanto a essa possibilidade. 
17.	Ante o exposto, VOTO por que este Tribunal adote a minuta de Acórdão que submeto à apreciação deste Colegiado.
TCU, Sala das Sessões Ministro Luciano Brandão Alves de Souza, em 1 de junho de 2021.
RAIMUNDO CARREIRO 
Relator